【裁判字號】    98,交訴緝,3
【裁判日期】    980821
【裁判案由】    公共危險等
【裁判全文】
臺灣臺北地方法院刑事判決             98年度交訴緝字第3號
公  訴  人  臺灣臺北地方法院檢察署檢察官
被      告  甲○○
上列被告因公共危險等案件，經檢察官提起公訴（九十二年度偵
字第一九八二０號），及移送併辦（九十三年度偵字第九七號）
，經本院合議庭裁定改依簡式審判程序審理，茲判決如下：
    主  文
甲○○從事業務之人，因業務上之過失傷害人，處有期徒刑捌月
。又駕駛動力交通工具肇事，致人受傷而逃逸，累犯，處有期徒
刑捌月。應執行有期徒刑壹年貳月。
    事  實
一、甲○○前於民國八十八年間，因酒醉駕車案件，經本院於八
    十九年二月二十九日以八十八年度北簡字第三一八四號判處
    有期徒刑三月確定；又因傷害案件，經本院九十一年五月十
    七日以九十年度訴字第三九三號判處有期徒刑四月確定，上
    開二罪經本院於九十一年七月二十九日以九十一年度聲字第
    一二０四號裁定定其應執行刑有期徒刑六月確定，甫於九十
    一年九月十日易科罰金執行完畢。詎仍不知悔改，其於九十
    年間起受僱於永耀租賃小客車有限公司擔任司機職務，負責
    駕駛自用小客車往來機場載客接送之業務，為從事駕駛業務
    之人，而其於九十二年九月五日凌晨四時五十分許，已連續
    駕駛車號為2495 -DG號自小客車（下稱系爭車輛）逾二十小
    時，玵沿臺北縣新店市往臺北市木柵方向行駛，行經臺北市
    ○○路與辛亥路六段交岔路口，欲駕車返家時，明知汽車駕
    駛人有連續駕車超過八小時者，不得駕車；又車輛行駛時，
    汽車駕駛人應注意車前狀況，並隨時採取必要之安全措施，
    而依當時天候為晴天，日間有自然光線，路面鋪裝柏油，路
    面乾燥、無缺陷無障礙物，且視距良好，路口行車管制號誌
    正常，並無不能注意之情事，竟因精神過於疲累而於開車時
    睡著，於通過上開路口時，疏未注意前方號誌已轉為紅燈，
    並自後撞及騎乘車號BIC-089號重型機車（下稱系爭機車）
    正在系爭交岔路口停等紅燈之夏慶龍，因而致夏慶龍受有頭
    部外傷合併腦震盪、胸部挫傷合併右側鎖股骨折、左側脛、
    腓骨粉碎性骨折、右側髖關節脫臼之傷害。又甲○○於車禍
    發生撞擊之瞬間驚醒後，明知系爭車輛曾撞及路上機車並造
    成系爭車輛右前方擋風玻璃碎裂，而有致人死傷之預見，卻
    未立即停車處理或下車救護傷者並採取適當處理措施，竟另
    行基於肇事逃逸之未必故意，駕車駛離現場，嗣經路人目擊
    後記下系爭車輛車號並報警處理，始循線查獲上情。
二、案經被害人夏慶龍訴由臺灣臺北地方法院檢察署檢察官偵查
    起訴。
    理  由
一、按本件被告甲○○所犯係死刑、無期徒刑、最輕本刑為三年
    以上有期徒刑以外之罪，其於準備程序中就前揭被訴事實為
    有罪之陳述，經本院告知簡式審判程式之旨，並聽取其與公
    訴人之意見後，本院認無不得或不宜改依簡式審判程式進行
    之處，爰依刑事訴訟法第二百七十三條之一第一項、第二百
    八十四條之一，裁定由受命法官獨任進行簡式審判程式，並
    依同法第二百七十三條之二之規定，不受同法第一百五十九
    條第一項證據能力之限制，合先敘明。
二、前揭犯罪事實，業據被告於本院訊問時坦承不諱，核與證人
    即告訴人夏慶龍於警詢及偵訊時所證：騎乘系爭機車於上開
    時、地停等紅燈時，遭被告駕駛系爭車輛自後方撞擊致受有
    頭部外傷合併腦震盪、胸部挫傷合併右側鎖股骨折、左側脛
    、腓骨粉碎性骨折、右側髖關節脫臼之傷害等情相符，並有
    臺北市立萬芳醫院診斷證明書、臺北市○○○○○道路交通
    事故現場圖、交通事故分析研判表、交通事故談話紀錄表、
    道路交通事故補充資料表、道路交通事故調查報告表(一)、(二)
    各一份，及現場照片共十一幀在卷可資佐證，足認被告自白
    核與事實相符，應堪採信。
三、按汽車駕駛人有連續駕車超過八小時之情形者，不得駕車；
    又車輛行駛時，駕駛人應注意車前狀況，隨時採取必要之安
    全措施，道路交通安全規則第一百十四條第一款、第九十四
    條第三款分別定有明文。而被告係合法考領我國駕駛執照之
    人，自應知悉並應遵守上開道路交通法規甚明，且依當時天
    候晴、日間有自然照明光線、道路鋪裝柏油、路面乾燥、無
    缺陷、無障礙物、視距良好，且路口行車管制號誌正常等情
    ，有卷附道路交通事故調查報告表(一)、(二)各一份及現場照片
    十一幀可按，並無不能注意之情事，被告明知其當日已連續
    開車超過二十小時，且精神極度疲憊，卻仍執意自行駕車返
    家，以致未注意車前狀況而撞及同向前方正在路口停等紅燈
    之告訴人，是被告對本件事故之發生顯有過失。又被告之過
    失行為與告訴人因本件車禍所受頭部外傷合併腦震盪、胸部
    挫傷合併右側鎖股骨折、左側脛、腓骨粉碎性骨折、右側髖
    關節脫臼之傷害之傷害結果間，自有相當因果關係。是本件
    事證明確，被告業務過失傷害及肇事逃逸犯行，洵堪認定，
四、查被告行為後，刑法部分條文業於九十四年一月七日修正，
    同年二月二日經總統令公布，並自九十五年七月一日起施行
    。修正後刑法第二條第一項規定：「行為後法律有變更者，
    適用行為時之法律。但行為後之法律有利於行為人者，適用
    最有利於行為人之法律。」此條規定與刑法第一條罪刑法定
    主義契合，係規範行為後法律變更所生新舊法律比較適用之
    準據，是刑法第二條本身雖經修正，尚無比較新舊法之問題
    ，應一律適用裁判時之現行刑法第二條以決定適用之刑罰法
    律。又本次修正涵蓋之範圍甚廣，故比較新舊法時，應就罪
    刑有關之共犯、未遂犯、想像競合犯、牽連犯、連續犯、結
    合犯，以及累犯加重、自首減輕暨其他法定加減原因（如身
    分加減）與加減例等一切情形，綜其全部罪刑之結果而為比
    較，有最高法院九十五年度第八次刑事庭會議決議可資參照
    。經查：
  (一)刑法第二百八十四條第二項前段之罰金刑部分，在刑法修正
    前，依據修正前刑法第三十三條第五款、已於九十八年五月
    廢止之罰金罰鍰提高標準條例第一條前段及現行法規所定貨
    幣單位折算新臺幣條例第二條之規定，最低罰金數額係新臺
    幣三十元；於刑法修正後，因刑法第三十三條第五款修正為
    ：「罰金：新臺幣一千元以上，以百元計算之。」，則修正
    後刑法第三十三條第五款所定罰金刑最低數額新臺幣一千元
    ，較之修正前提高，應以修正前刑法第三十三條第五款之規
    定對於被告較為有利。
  (二)罰金刑之加減，依修正前刑法第六十八條，僅加減其最高度
    ，修正後刑法第六十七條規定，則就其其最高度及最低度同
    加減之。就減輕而言，因修正前刑法第六十八條規定罰金最
    低度不予減輕，較諸修正後刑法第六十七條規定罰金最低度
    亦予減輕之規定，修正後之規定較有利於被告。
  (三)修正前刑法第五十一條第五款，就數罪併罰，分別宣告多數
    有期徒刑者，於各刑中之最長期以上，各刑合併之刑期以下
    ，定其刑期。但不得逾二十年。修正後刑法同條款則將定應
    執行刑之上限提高為三十年，是經比較之結果，以舊法對被
    告較為有利。
  (四)又關於累犯之規定，刑法第四十七條修正前原規定「受有期
    徒刑之執行完畢，或受無期徒刑或有期徒刑一部之執行而赦
    免後，五年以內再犯有期徒刑以上之罪者，為累犯，加重本
    刑至二分之一」，而修正後之刑法第四十七條第一項則規定
    「受徒刑之執行完畢，或一部之執行而赦免後，五年以內故
    意再犯有期徒刑以上之罪者，為累犯，加重本刑至二分之一
    」，是經比較新舊法之結果，就被告所犯業務過失傷害罪部
    分，以適用新法之結果，因無須論累犯加重對於被告較為有
    利。
  (五)是經綜合上開各條文修正前、後之整體比較，以適用新法對
    於被告較為有利，而應予適用。
五、論罪科刑：
  (一)按刑法上所謂業務，係指個人基於其社會地位繼續反覆所執
    行之業務，而汽車駕駛人之駕駛工作，乃隨時可致他人身體
    、生命於危險之行為；然為期便捷交通、流暢運輸、發展經
    濟、提昇人類福祉，故對此類危險性工作，仍應予容許，性
    質上屬於可容許危險之範疇。惟從事此類繼續、反覆行為（
    業務）之人（駕駛人），均應盡其經常注意，俾免他人受有
    危險之特別注意義務。如以駕駛汽車為主要業務之人，就其
    駕駛汽車應有經常注意，俾免他人於危險之特別義務，其所
    負之特別義務，因之，在此地位之駕車，不問其目的為何，
    均應認其係業務之範圍，亦不因其駕駛時為上班或下班時間
    而有差別，有最高法院九十二年度台上字第四二五一號判決
    可資參照。查被告自九十年起至案發時止，均係受僱於永耀
    租賃小客車有限公司擔任司機職務，負責駕駛系爭車輛往來
    中正機場載客接送之業務，而本件車禍即為其載客工作結束
    後返家時所發生等情，業據被告於本院審理時所坦承，是揆
    諸前揭判決意旨，其於下班途中之駕車行為，亦不失其業務
    上行為之性質，其所辯：發生車禍時已下班，與業務無關云
    云，並不足採。是核被告所為，係犯刑法第二百八十四條第
    二項前段業務過失傷害罪及同法第一百八十五條之四之肇事
    逃逸罪。公訴意旨認被告應成立刑法第二百八十四條第一項
    前段之過失傷害罪，容有誤會，然因起訴事實與本案判決事
    實之社會基本事實同一，並經本院當庭諭知被告涉犯刑法第
    二百八十四條第二項業務過失傷害罪嫌，而由當事人進行攻
    擊防禦，自得由本院變更起訴法條而為判決。又被告所犯上
    開二罪間，犯意各別，犯行互殊，應予分論併罰。至臺灣臺
    北地方法院檢察署九十三年度偵字第九七號移送併案審理部
    分，因與檢察官提起公訴部分，乃係同一犯罪事實，本院自
    應併予審究，併此敘明。又被告前於八十八年間，因酒醉駕
    車案件，經本院於八十九年二月二十九日以八十八年度北簡
    字第三一八四號判處有期徒刑三月確定；又因傷害案件，經
    本院九十一年五月十七日以九十年度訴字第三九三號判處有
    期徒刑四月確定，上開二罪經本院於九十一年七月二十九日
    以九十一年度聲字第一二０四號裁定定其應執行刑有期徒刑
    六月確定，甫於九十一年九月十日易科罰金執行完畢等情，
    有臺灣高等法院被告前案紀錄表一份在卷可考，其於有期徒
    刑執行完畢後，五年內故意再犯本件有期徒刑以上之肇事逃
    逸之公共危險案件，為累犯，應依法加重其刑，至被告所犯
    業務過失傷害罪，則因非故意犯罪，則依修正後刑法第四十
    七條之規定，不論以累犯，附此敘明。
  (二)爰審酌被告前已有酒醉駕車之公共危險案件紀錄，有卷附臺
    灣高等法院被告前案紀錄表一份可按，素行不佳，又其以駕
    駛小客車載送客戶為業，原更應遵守交通法規以維護用路人
    之安全，明知超過法定駕車時數且精神狀態不佳，卻仍執意
    駕車以致肇事，告訴人夏慶龍因而受有頭部外傷合併腦震盪
    、胸部挫傷合併右側鎖股骨折、左側脛、腓骨粉碎性骨折、
    右側髖關節脫臼之傷害，飽受病痛及住院之苦，癒後仍不良
    於行，家計陷於困境，而被告於犯後僅賠償告訴人醫療費用
    一萬元及部分補品外，隨即潛逃無蹤，至今仍未賠償告訴人
    及其他損害，惡性甚為重大，然其犯後坦承犯行，態度尚可
    等一切情狀，分別量處如主文所示之刑，並定其應執行刑，
    以示懲儆。
  (三)另本件被告之犯罪雖係於九十六年四月二十四日前，且無中
    華民國九十六年罪犯減刑條例第三條各款不得減刑之情形，
    惟被告係於該條例於九十六年七月十六日施行前之九十三年
    七月二十七日經本院通緝，而於九十八年七月二十六日為警
    於臺北縣中和市緝獲到案，有本院通緝書及臺北縣政府警察
    局中和第一分局通緝案件移送書各一份在卷可據，依同條例
    第五條之規定，即不得減刑，附此敘明。
據上論斷，應依刑事訴訟法第二百七十三條之一第一項、第二百
九十九條第一項前段、第三百條，刑法第二條第一項前段、第二
百八十四條第二項前段、第一百八十五條之四、第四十七條第一
項，第五十一條第五款，判決如主文。
本案經檢察官李彥霖到庭執行職務。
中    華    民    國    98    年    8     月    21    日
             臺灣臺北地方法院刑事第十七庭
                              法  官  劉秀君
上正本證明與原本無異。
如不服本判決應於收受送達後10日內向本院提出上訴書狀，並應
敘述具體理由；其未敘述上訴理由者，應於上訴期間屆滿後20日
內向本院補提理由書（均須按他造當事人之人數附繕本）「切勿
逕送上級法院」。告訴人或被害人如對於本判決不服者，應具備
理由請求檢察官上訴，其上訴期間之計算係以檢察官收受判決正
本之日期為準。
                              書記官  吳俊龍
中    華    民    國    98    年    8     月    21    日
附錄本案論罪科刑法條全文：
中華民國刑法第284條
（過失傷害罪）
因過失傷害人者，處 6 月以下有期徒刑、拘役或 5 百元以下罰
金，致重傷者，處1年以下有期徒刑、拘役或5百元以下罰金。
從事業務之人，因業務上之過失傷害人者，處 1 年以下有期徒刑
、拘役或1千元以下罰金，致重傷者，處3年以下有期徒刑、拘役
或2千元以下罰金。
中華民國刑法第185條之4
（肇事遺棄罪）
駕駛動力交通工具肇事，致人死傷而逃逸者，處 6 月以上 5 年
以下有期徒刑。


司法院資訊處製作；財團法人民間司法改革基金會備份。
